臺灣高等法院刑事判決　　　　　　　　 96年度上易字第936號
上　訴　人
即　被　告　乙○○
上列上訴人因贓物案件，不服臺灣台北地方法院95年度易字第25
95號，中華民國 96年3月22日第一審判決（起訴案號：臺灣台北
地方法院檢察署 95年度偵字第19901號），提起上訴，本院判決
如下：
    主  文
原判決撤銷。
乙○○故買贓物，累犯，處有期徒伍月，如易科罰金以銀元參佰
元即新臺幣玖佰元折算壹日。
    事  實
一、乙○○前因故買贓物案件，經臺灣士林地方法院以94年度士
    簡字第355號判決處有期徒刑四月確定，並於民國94年6月30
    日易科罰金執行完畢。竟仍不知悔改，於 95年3月底某日，
    在其所經營位於臺北市○○區○○街15之1 號之「機廠通訊
    行」內，明知齊慕文（另經檢察官為緩起訴處分）持以向其
    販售之「NOKIA 8800」行動電話一支（序號：000000000000
    000號），係來路不明之贓物（該手機為甲○○所有，於 95
    年3月17日在臺北市○○區○○路二段172號喬治高職校園內
    遺失或遭竊），竟仍以新臺幣（下同）12000 元之價格予以
    買受。嗣經甲○○報警後，警方調閱上開手機之通聯紀錄，
    始循線查悉上情。
二、案經台北市政府警察局少年警察隊報告台灣台北地方法院檢
    察署檢察官偵查後起訴。
    理  由
壹、認定犯罪事實所憑之證據及理由：
一、訊據被告乙○○固承認有於前述時、地以上揭價格自齊慕文
    處購得上述手機之事實，惟否認有何故買贓物之故意，辯稱
    ：伊有詢問齊慕文手機是否係其所有？齊慕文肯認後才同意
    收購，齊慕文並未告知手機係屬贓物。又伊有要求齊慕文留
    下基本資料，僅因齊慕文收到錢後馬上離開，伊才未取得資
    料。縱伊未留下齊慕文之基本資料，亦僅係伊疏忽或未採取
    保護自己之措施，並不代表伊知悉該手機為贓物等語。經查
    ：
  (一)被告購得之手機係甲○○於 95年3月17日在台北市喬治高職
    遺失或失竊，嗣經警調閱通聯紀錄後發現係由被告持有，遂
    於 95年3月29日通知甲○○領回乙節，業經甲○○於檢察官
    偵訊時具結證述明確（見偵查卷第43頁），並有扣押物品目
    錄表、贓物認領保管單、通聯調閱查詢單各1份及手機照片4
    張在卷可稽（見偵查卷第24~30、34~35頁），足見上開手機
    確為贓物無訛。
  (二)又齊慕文在喬治高職拾得上開手機後，於 95年3月底在「機
    廠通訊行」賣給被告，當時被告並未詢問來源，亦未要求其
    提供基本資料等情，復經證人齊慕文於檢察官偵訊及原審審
    理時具結證述明確。其證稱：95年3 月底在喬治高職撿到該
    手機，當天就拿到「機廠通訊行」賣，因為別家通訊行有問
    手機來源，被告沒有問手機來源，也沒要出廠證明或保固書
    ，直接開價12000或14000，沒有要求看身分證，也沒要求留
    資料，所以就賣給被告，之前有在別地方賣過自己的手機，
    都會要求填身份資料，這次在「機廠通訊行」賣手機，被告
    很乾脆講好價錢就拿錢出來等語（見偵查卷第43頁，原審卷
    第78頁以下）。
  (三)證人即「機廠通訊行」職員藍士博於原審審理時具結證稱：
    被告係該通訊行負責人，主要負責手機收購業務，該行買二
    手機正常流程就是留證件、填資料、檢查手機後付款，如果
    客人沒有帶證件來，其不會收購客人之手機等語（見原審卷
    第50頁），可見一般收購二手手機之正常流程，係客人留資
    料並提供身分證件供核對後，店家才敢收受手機，被告係通
    訊行負責人且專門負責此項業務，對此標準收購程序不能諉
    為不知。況被告前次涉及之故買贓物案件，亦係在同一通訊
    行收購來源不明之手機，而被論罪科刑，有臺灣士林地方法
    院以94年度士簡字第355號判決1份附卷為憑，則被告經判刑
    處罰後，對此程序應更嚴格遵守，以避免再度觸法方是。再
    考量本案手機賣價上萬元，並非小額現金，被告理應謹慎處
    理，惟被告竟稱其先付錢給齊慕文後，才要求其填資料，此
    舉亦與常理不合。至藍士博固於偵查及原審審理時具結證稱
    ：案發當天有位身穿喬治中學制服之人至店內賣手機，被告
    有問手機是誰的，那人說是他的，配件在家裡，可以拿來補
    ，之後以12000 元成交，正要那人填資料時，那人就離開等
    語（見偵查卷第49~50頁，原審卷第49 頁）。惟此顯與證人
    藍士博上開所述正常之收購作業流程不符，佐以被告於檢察
    官初訊時陳稱因為是私人向齊慕文購買，所以沒簽切結書，
    且齊慕文至店內多次，所以信任齊慕文等語（見偵查卷第43
    頁），意指當天並未要求齊慕文填資料或提供證件以茲切結
    ，此情亦顯與藍士博所言歧異。再徵諸被告與藍士博有僱傭
    關係存在，則藍士博上開容有瑕疵之證言，可信性自然較低
    ，仍應以齊慕文之證詞較為可採。
二、綜上所述，被告所辯並不足採，本件事證明確，被告犯行洵
    堪認定，應予依法論科。
貳、論罪之理由：
一、查被告乙○○行為後，刑法於 94年2月2日修正公布，95年7
    月1 日施行。按行為後法律有變更者，適用行為時之法律，
    但行為後之法律有利於行為人者，適用最有利於行為人之法
    律，現行刑法第2條第1項訂有明文。此條規定係規範行為後
    法律變更所生新舊法律比較適用之準據法，本身尚無比較新
    舊法之問題，應一律適用裁判時之現行刑法第2 條規定以決
    定適用之刑罰法律。又本次刑法修正之比較新舊法，應就罪
    刑有關之共犯、未遂犯、想像競合犯、牽連犯、連續犯、結
    合犯，以及累犯加重、自首減輕暨其他法定加減原因（如身
    分加減）與加減例等一切情形，綜其全部罪刑之結果而為比
    較（參照最高法院95年5月23日95年度第8次刑庭會議決議）
    。經查：
I、與罪、刑有關且須依修正後刑法第2條第1項規定為利、弊之
    比較以定如何適用之法律變更部分：
  (一)被告行為時，刑法第349條第2 項故買贓物罪之法定刑為「5
    年以下有期徒刑、拘役或科或併科1 千元以下罰金。」，且
    依斯時罰金罰鍰提高標準條例第1 條前段規定，「依法律應
    處罰金、罰鍰者，就其原定數額得提高為2倍至10 倍」。故
    該罪罰金刑部分經提高後為1 萬元以下，經折算為新臺幣後
    ，最高可罰新臺幣3萬元，最低則為新臺幣3元（銀元1 元）
    。至被告行為後公布施行之刑法施行法第1條之1規定：「中
    華民國94年1月7日刑法修正施行後，刑法分則編所定罰金之
    貨幣單位為新臺幣。94年1月7日刑法修正時，刑法分則編未
    修正之條文定有罰金者，自94年1月7日刑法修正施行後，就
    其所定數額提高為30倍。但 72年6月26日至94年1月7日新增
    或修正之條文，就其所定數額提高為3倍」；且刑法第33 條
    第5款亦修正為：「主刑之種類：罰金，新臺幣1千元以上，
    以百元計算之」。查刑法第349條第2項規定，係 72年6月26
    日前所訂定，故依新法規定，罰金部分應提高為30倍，即最
    高可罰新臺幣3萬元，最低應罰新臺幣1千元。經比較新、舊
    法之結果，應以被告行為時之舊法對其較為有利。
  (二)被告行為時之刑法第41條第1項前段規定：「犯最重本刑為5
    年以下有期徒刑以下之刑之罪，而受6 個月以下有期徒刑或
    拘役之宣告，因身體、教育、職業、家庭之關係或其他正當
    事由，執行顯有困難者，得以（銀元）1元以上3元以下折算
    1 日，易科罰金。」。又被告行為時之易科罰金折算標準，
    依廢止前罰金罰鍰提高標準條例第2 條規定（現已刪除），
    就其原定數額提高為1百倍折算1日，是本件被告行為時之易
    科罰金折算標準，應以銀元1百元至3百元即新臺幣3百元至9
    百元折算為1日。惟被告行為後新法第41條第1項前段修正為
    ：「犯最重本刑為5年以下有期徒刑以下之刑之罪，而受6個
    月以下有期徒刑或拘役之宣告者，得以新臺幣1千元、2千元
    或3千元折算1日，易科罰金。」。比較修正前後之易科罰金
    折算標準，以修正前之規定較有利於被告。自應依修正後刑
    法第2條第1項前段規定，適用修正前之相關規定諭知易科罰
    金之折算標準。
  (三)綜上，揆諸上揭最高法院決議及修正後刑法第2條第1項前段
    之規定，綜合本件被告全部罪刑之結果而為比較，被告行為
    後修正之刑法並非較有利於被告，本件應適用被告行為時即
    修正前刑法之相關規定。
II、毋須依修正後刑法第2條第1項規定為利、弊之比較以定如何
    適用之法律修正部分：
    刑法條文雖經修正，但若僅屬單純之文字修飾，或將實務見
    解或法理明文化，而不涉及刑罰之輕重、構成要件之變更，
    或其他有利、不利於行為人之情形者，即無庸依刑法第2 條
    第1 項之規定比較新舊法，而應依一般法律適用原則，適用
    「裁判時法」處斷（參照最高法院 95年11月7日第21次刑事
    庭會議決議意旨）。經查：修正前刑法第47條原規定：「受
    有期徒刑之執行完畢，或受無期徒刑或有期徒刑一部之執行
    而赦免後，5 年以內再犯有期徒刑以上之罪者，為累犯，加
    重本刑至二分之一」，於本次修正後則規定：「受徒刑之執
    行完畢，或一部之執行而赦免後，5 年以內故意再犯有期徒
    刑以上之罪者，為累犯，加重本刑至二分之一。第98條第 2
    項關於因強制工作而免其刑之執行者，於受強制工作處分之
    執行完畢或一部之執行而免除後，5 年以內故意再犯有期徒
    刑以上之罪者，以累犯論」。查被告有事實欄所載之受有期
    徒刑執行完畢之情形，有本院被告前案紀錄表在卷可憑，其
    於5 年以內故意再犯本件有期徒刑以上之罪，故不論依修正
    前之刑法第47條，或修正後之刑法第47條第1 項之規定，對
    被告而言並無所謂有利或不利之情形，應逕行適用修正後之
    規定。
二、核被告所為，係犯行為時刑法第349條第2項之故買贓物罪。
    被告有事實欄所載之受有期徒刑執行完畢之情形，有本院被
    告前案紀錄表在卷可憑，其於5 年以內再故意犯本件有期徒
    刑以上之罪，為累犯，應依刑法第47條第1 項之規定加重其
    刑。
參、撤銷改判之理由及科刑部分：
    原審就被告乙○○之犯行認罪證明確，對被告為有罪科刑之
    判決，固非無見。惟查原判決事實及理由均認被告係犯刑法
    第349條第2項之故買贓物罪，原判決主文竟記載為「收受贓
    物」，自欠允當。被告乙○○提起上訴，仍執陳詞指稱：伊
    有詢問齊慕文手機是否係其所有，齊慕文肯認後才同意收購
    ，齊慕文並未告知伊手機係屬贓物云云，指摘原判決不當，
    其上訴固無理由，惟因原判決既有上揭可議之處，爰由本院
    將原判決撤銷改判，並審酌被告前曾有故買贓物之同質性前
    科，卻仍不知警惕再度犯下本案，可見前案刑度之科處尚不
    足以使其警惕，復參酌被告行為時年紀為21歲，思慮尚未周
    詳，而其故買贓物之價值約萬餘元，以及被告於犯罪後猶飾
    詞狡辯，未見悔意等一切情狀，量處如主文所示之刑，並諭
    知易科罰金之折算標準，以示懲儆。
肆、據上論斷，應依刑事訴訟法第369條第1項前段、第364 條、
    第299條第1項前段，刑法第2條第1項、第349條第2項，第47
    條第1項，修正前刑法第41條第1項前段，刑法施行法第1 條
    之1，廢止前罰金罰鍰提高標準條第2條，現行法規所定貨幣
    單位折算新臺幣條例第2條，判決如主文。
本案經檢察官陳明光到庭執行職務。
中　　華　　民　　國　　96　　年　　6 　　月　　21　　日
　　　　　　　　　刑事第七庭    審判長法　官  江國華
　　　　　　　　　　　　　　　　　    法　官  許宗和
　　　　　　　 　 　　　　　　　　　　法　官  許錦印
以上正本證明與原本無異。
不得上訴。
                                      書記官  楊妙恩
中　　華　　民　　國　　96　　年　　6 　　月　　26　　日
附錄：本案論罪科刑法條全文
中華民國刑法第349條
收受贓物者，處3年以下有期徒刑、拘役或5百元以下罰金。
搬運、寄藏、故買贓物或為牙保者，處5年以下有期徒刑、拘役
或科或併科1千元以下罰金。
因贓物變得之財物，以贓物論。
